【裁判字號】    99,交聲,2858
【裁判日期】    991224
【裁判案由】    聲明異議
【裁判全文】
臺灣臺中地方法院交通事件裁定        99年度交聲字第2858號
原處分機關  交通部公路總局臺中區監理所臺中市監理站
異  議  人
即受處分人  曹亨
上列受處分人因違反道路交通管理處罰條例案件，對於交通部公
路總局臺中區監理所臺中市監理站於民國99年 5月31日所為之處
分（原處分案號：裁監稽違字第裁 61－GF0000000號）聲明異議
，本院裁定如下：
    主  文
異議駁回。
    理  由
一、原處分意旨略以：異議人即受處分人曹亨於民國99年 3月22
    日22時40分許，騎乘車牌號碼281 -DUJ號重機車（下稱系爭
    車輛），在臺中市○○○路76號前，因「駕駛車輛肇事致人
    受傷，未依規定處置，任意移動肇事車輛且未標繪」之違規
    ，為臺中市警察局第六分局交通分隊以中市警交字第GF0000
    00 0號舉發違反道路交通管理事件通知單舉發違規，原處分
    機關並於99年5月31日以裁監稽違字第裁61 -GF0000000號裁
    決書，依違反道路交通管理處罰條例第62 條第3項，裁罰鍰
    新臺幣（下同）3,000元等語。
二、本件聲明異議意旨略以：車禍發生後機車散發汽油味，為避
    免情況更嚴重，且機車壓住對方當事人，異議人方將機車扶
    起，而車禍現場處交通要道，車輛眾多，所以前來關心之路
    人及公車司機幫忙將車輛牽走以避免交通混亂，異議人在旁
    看著他們將車移走，當時因不知車禍後不能任意移動車輛之
    規，所以並未阻止他們，為此聲明異議，請求撤銷原處分等
    語。
三、按道路交通管理處罰條例第62條第 3項規定：「汽車駕駛人
    駕駛汽車肇事致人受傷或死亡者，應即採取救護措施及依規
    定處置，並通知警察機關處理，不得任意移動肇事汽車及現
    場痕跡證據，違反者處新臺幣3,000元以上9,000元以下罰鍰
    。但肇事致人受傷案件當事人均同意時，應將肇事汽車標繪
    後，移置不妨礙交通之處所」，又道路交通事故處理辦法第
    3 條規定：「發生道路交通事故，駕駛人或肇事人應先為下
    列處置：一、事故地點在車道或路肩者，應在適當距離處豎
    立車輛故障標誌或其他明顯警告設施，事故現場排除後應即
    撤除。二、有受傷者，應迅予救護，並儘速通知消防機關。
    三、發生火災者，應迅予撲救，防止災情擴大，並儘速通知
    消防機關。四、不得任意移動肇事車輛及現場痕跡證據。但
    無人傷亡且車輛尚能行駛，或有人受傷且當事人均同意移置
    車輛時，應先標繪車輛位置及現場痕跡證據後，將車輛移置
    不妨礙交通之處所。五、通知警察機關。但無人受傷或死亡
    且當事人當場自行和解者，不在此限」。按道路交通管理處
    罰條例第62條之立法本旨，係在增進行車安全、保護他人權
    益，以維持社會秩序，蓋道路交通事故發生後，有受傷或死
    亡之情形者，應即時救護或採必要之措施，以防損害範圍之
    擴大，此參司法院大法官釋字第 284號解釋甚明。是汽車駕
    駛人駕駛汽車發生交通事故，不論其責任之歸屬為何，即有
    義務留在肇事現場，採取救護及依規定處置，並向警察機關
    報告，不得任意移動肇事汽車及現場痕跡證據以保護他人權
    益，同時釐清肇事責任。
四、經查：本件異議人駕駛系爭車輛於前述時地與案外人簡醇慬
    駕駛車牌ZVD -620號自用小客車發生碰撞，簡醇慬因之受傷
    ，經到場處理交通事故員警以異議人有「駕駛車輛肇事致人
    受傷，未依規定處置，任意移動肇事車輛且未標繪」之違規
    事實，依違反道路交通管理處罰條例第62條第 3項規定予以
    舉發等情節，有臺中巿警察局中市警交字第 GF0000000號舉
    發通知單、道路交通事故現場圖、道路交通事故調查報告表
    （一）（二）、談話紀錄表等在卷可稽。異議人雖以前詞置
    辯，惟查：證人即與異議人發生車輛致受傷之簡醇慬於本院
    結證：當日伊直行福星北路往北要回學校宿舍，對方逆向從
    伊右側路邊起步，他突然騎出來，我們是車頭撞車頭，撞擊
    之後，伊機車往左邊倒地，人跟車都倒地，車子雖然有撞到
    伊身體，但是並沒有壓住伊，對方就是異議人的車子並沒有
    倒，伊人車倒地之後，先自己爬起來，對方即異議人就來牽
    伊的車，伊有當場目睹，異議人牽起伊機車前，並無經過伊
    之同意，車禍發生後，有其他客運司機過來看我們的傷勢而
    已，沒有看到客運司機移動伊或是異議人的車子；伊或異議
    人機車被移動前，沒有看到異議人有標繪車輛位置的動作等
    語，核與證人即本案舉發員警卓國安於本院結證：案發現場
    附近大約在福興北路70號有一家機車行，雙方已經在現場進
    行溝通協調賠償事宜，伊去的時候，簡小姐機車已經在車行
    ，受處分人機車放在公車停車站牌那邊，受處分人機車位置
    ，以目測約在事故地點左側約十公尺左右，就是受處分人從
    右側路邊出來，肇事之後，停在對向車道路邊，現場沒有任
    何標繪的痕跡；在現場時，有告訴異議人，未做標繪移動車
    子有違規情形，談話紀錄內容第15條都會制式記載，當時曹
    亨回答沒有意見；一般交通事故處理，要回去分析之後，才
    會逕行舉發，以伊印象，當時問車子移動問題時，簡小姐說
    是對方移的，沒有印象異議人有無表示機車不是他移動的等
    語相符，足證異議人所辯本案肇事後係路旁公車司機車移動
    車輛云云，顯與事實不符。況參之異議人於本院自承公車司
    機移車時其亦在旁觀看，因不知不得任意移動之法規，所以
    未予阻止等語，亦可徵縱認本案確係由旁觀之司機所移動，
    亦係在被告肯認之情況下所為，且異議人於移動肇事輛前確
    未先行標繪車輛位置，亦經異議人是認，而異議人駕駛車輛
    既發生行車事故而有人受傷，則依前揭道路交通管理處罰條
    例第62條第3項、道路交通事故處理辦法第3條等規定，原則
    上即不得任意移動肇事汽車及現場痕跡證據，僅例外於當事
    人均同意時，始可將肇事汽車標繪後，移置不妨礙交通之處
    所。然異議人卻未經被害人簡醇慬同意即移動肇事車輛且未
    標繪，則其有違反上述相關規定之情節，已至為明確。
五、綜上所述，異議人確有駕駛車輛肇事致人受傷，未依規定處
    置，即任意移動肇事機車等違規行為，從而原處分機關依道
    路交通管理處罰條例第62條第3項之規定，裁處異議人3,000
    元罰鍰並無違誤，異議人就此之異議為無理由，應予駁回。
六、據上論斷，應依道路交通管理處罰條例第87條第 2項、道路
    交通事件處理辦法第18條，裁定如主文。
中    華    民    國    99    年    12    月    24    日
                      交通法庭法  官  林美玲
以上正本證明與原本無異。
如不服本裁定，應於收受送達後5日內向本院提出抗告狀。（應
附繕本）
                              書記官  黃珮華
中    華    民    國    99    年    12    月    24    日

司法院資訊處製作；財團法人民間司法改革基金會備份。
